臺灣高等法院臺中分院刑事判決　　　　 96年度上易字第822號
上　訴　人　臺灣南投地方法院檢察署檢察官
被　　　告　丙○○
　　　　　　　　　　國民
上列上訴人因詐欺案件，不服臺灣南投地方法院96年度易字第55
號中華民國96年4月3日第一審判決（起訴案號：臺灣南投地方法
院檢察署95年度偵字第4594號），提起上訴，本院判決如下：
    主  文
原判決撤銷。
丙○○共同犯詐欺取財罪，處有期徒刑壹年陸月。緩刑肆年。
    事  實
一、丙○○於民國（以下同）95年9月底，見自由日報報紙之分
    類廣告內刊登「男子，優，日領3-5萬元。」其便以電話詢
    問工作內容為何，經綽號「阿寶」之真實姓名年籍不詳之成
    年男子告知為借用帳戶作為匯款使用，於提供帳戶並代為提
    領款項後每次取得新臺幣（以下同）3至5萬元之酬勞。而丙
    ○○依其為成年人之知識、經驗，明知金融機構帳戶之存摺
    、提款卡等物係供自己使用之重要理財工具，關係個人財產
    、信用之表徵，且可知悉該綽號「阿寶」男子取得其所申請
    開立之金融帳戶後，即得任意提領該金融機構帳戶內所匯入
    款項，而因該帳戶所有人名義與實際使用人不同，亦可藉此
    躲避警察、偵查機關追緝，並可作為該犯罪集團所從事與財
    產犯罪有關之工具，竟仍應允綽號「阿寶」之男子之提議，
    先告知其所開立之合作金庫銀行竹山分行0000000000000號
    之金融帳戶號碼，而與綽號「阿寶」之男子及其所屬之詐騙
    集團成年等成員，基於意圖為自己不法所有之共同犯意聯絡
    ，由該詐騙集團成員於95年10月11日上午8時40分許，隨機
    撥打電話000-0000000號平面電話聯繫之方式，向乙○○佯
    稱係為中華電信公司「陳科長」，渠所申辦「0911」序列之
    行動電話使用後未繳款，經乙○○告知未申辦「0911」序列
    中華電信公司行動電話後，該自稱「陳科長」之男子再進而
    佯稱乙○○可能被冒名申辦中華電信公司「0911」序列之行
    動電話，並願代乙○○向電信警察機關報案追查，其後再轉
    由另一姓名年籍不詳之成年男子對乙○○偽稱經查詢結果乙
    ○○在臺北地區某一金融機關被冒名申辦開戶，該帳戶並作
    為詐騙集團之匯款使用帳戶且已匯入7百多萬元，如乙○○
    不報案處理，可能會因而犯案（詐欺罪）而受5至7年有期徒
    刑之執行，並偽稱其有友人在法務部調查局上班可代為進一
    步查詢協助處理，及乙○○可將帳戶內款項匯入所指定帳戶
    之丙○○所申請開立合作金庫銀行竹山分行帳號0000000000
    000號帳戶加以保護，且可於當日下午5時返還等語，致乙○
    ○不疑有詐，陷於錯誤，依指示於同日12時許前往位於苗栗
    縣頭份鎮之新竹國際商業銀行頭份分行，將746萬4352元匯
    入上開丙○○帳戶內，當日下午13時許，乙○○再撥打0000
    -000000號行動電話向前開自稱「陳科長」之人查詢，該人
    又以偵查不公開，匯款可於當日下午5時返還，並詢問乙○
    ○有無其他帳戶，如有亦應以相同方式辦理等語，乙○○不
    疑有詐，陷於錯誤，接續於同日14時30分許，在萬泰商業銀
    行苗栗分行，將122萬4109元，匯入上開鄭銘之帳戶（於乙
    ○○匯入上開2筆款項共計868萬8461元之前，上開丙○○合
    作金庫帳戶內款項為969元），共同向乙○○詐得前開財物
    。而丙○○於當日上午11時許，接獲綽號「阿寶」之男子電
    話通知，於同日14時許，在南投縣竹山鎮雲林國小前見面，
    由綽號「阿寶」之男子以車牌號碼5035-KE自用小客車搭載
    一同前往南投縣竹山鎮之合作金庫竹山分行，由丙○○在櫃
    檯提領其上開帳戶內款項680萬元，得手後將贓款交予綽號
    「阿寶」之成年男子，再由綽號「阿寶」之成年男子支付報
    酬3萬元予丙○○。嗣經乙○○發現受騙後，報警循線查獲
    上情，丙○○則另將餘款188萬9430元匯還乙○○。
二、案經南投縣政府警察局竹山分局報告臺灣南投地方法院檢察
    署檢察官偵查起訴。
    理  由
壹、證據能力部分：
一、按「被告以外之人於審判外之言詞或書面陳述，除法律有規
    定者外，不得作為證據。」，又「被告以外之人於審判外之
    陳述，雖不符前4條之規定，而經當事人於審判程序同意作
    為證據，法院審酌該言詞陳述或書面陳述作成時之情況，認
    為適當者，亦得為證據。」，刑事訴訟法第159條第1項、第
    第159條之5分別定有明文。本件被害人乙○○於警詢中之陳
    述內容，為屬被告以外之人於審判外之陳述，原則上不具有
    證據能力，惟被告已於本院96年6月21日11時15分審理時同
    意乙○○之筆錄作為本件證據使用，本院審核該筆錄內容作
    成之情況，認無不當之處，自應認乙○○於警詢中之陳述內
    容具有證據能力。
二、再按「除前3條之情形外，下列文書亦得為證據：一、除顯
    有不可信之情況外，公務員職務上製作之紀錄文書、證明文
    書。二、除顯有不可信之情況外，從事業務之人於業務上或
    通常業務過程所須製作之紀錄文書、證明文書。三、除前二
    款之情形外，其他於可信之特別情況下所製作之文書。」，
    刑事訴訟法第159條之4定有明文。本案南投縣警察局竹山分
    局所製作之被告於合作金庫領款截取現場影相相片6張（95
    年度偵字第4594號偵查卷第23、24頁）、提領贓款所駕駛車
    輛翻拍相片1張（同上偵查卷第13頁）、萬泰商業銀行行匯
    款申請書、新竹國際商業銀行匯款副通知書各1紙（同上偵
    查卷第10頁）、被告申請開立之合作金庫銀行000000000000
    0號帳戶及交易明細表各1紙（同上偵查卷第11、12頁），並
    無顯不可信之情事，均具有證據能力。
貳、實體理由：
一、訊據被告丙○○固不否認其有於前開時、地，透過自由日報
    分類廣告內容類廣告內刊登「男子，優，日領3-5萬元。」
    等內容，而與綽號「小寶」之男子以電話聯絡後，同意提供
    帳戶號碼及代領匯入該帳戶內款項，每次可取得3至5萬元代
    價，而被害人乙○○因受綽號「阿寶」等所組詐欺集團之詐
    騙，而於上開時間，接續2次匯入上揭金額入被告所申請上
    述帳戶內，並由被告與綽號「阿寶」之男子一同前往南投縣
    竹山鎮合作金庫銀行領取680萬元轉交綽號「阿寶」之男子
    ，再由其取得3萬元代價、事後其將餘款188萬9430元款項匯
    還被害人等事實，惟矢口否認其有何共犯本件詐欺取財犯行
    ，辯稱其亦係被詐騙等云云。
    惟查：
    (一)、本件被害人乙○○於95年10月11日上午8時40分許，因
    綽號「阿寶」之男子所組之詐欺集團，隨機撥打電話000-00
    00000號平面電話聯繫之方式，向被害人佯稱其為中華電信
    公司「陳科長」，渠所申辦「0911」序列之行動電話使用後
    未繳款，經被害人告知未申辦「0911」序列中華電信公司行
    動電話後，該自稱「陳科長」之男子進而佯稱被害人可能被
    冒名申辦中華電信公司「0911」序列之行動電話，並願代被
    害人向電信警察機關報案追查，其後再轉由另一姓名年籍不
    詳之成年男子對被害人偽稱經查詢結果被害人在臺北地區某
    一金融機關被冒名申辦開戶，該帳戶並作為詐騙集團匯款使
    用帳戶且已匯入7百多萬元，如被害人不報案處理，可能會
    因而犯案（詐欺罪）而受5至7年有期徒刑之執行，並偽稱其
    有友人在法務部調查局上班可代為進一步查詢協助處理，及
    被害人可將帳戶內款項匯入所指定帳戶之被告所申請開立上
    開帳戶加以保護，並可於當日下午5時返還等之詐騙方式，
    致被害人受騙，於同日12時許前往位於苗栗縣頭份鎮之新竹
    國際商業銀行頭份分行，將746萬4352元匯入上開被告帳戶
    ，當日下午13時許，被害人再撥打0000-000000號行動電話
    向前開自稱「陳科長」之人查詢，該人又以偵查不公開，匯
    款可於當日下午5時返還，並詢問被害人有無其他帳戶，如
    有亦應以相同方式辦理等語，被害人則接續於同日14時30分
    許，在萬泰商業銀行苗栗分行，將122萬4109元，匯入上開
    被告帳戶內、另被告已於事後將188萬9430元匯還被害人等
    事實，已據被害人於警詢中（同上偵查卷第7～9頁、原審96
    年4月3日上午11時審理中（原審卷第25～29頁）、本院96年
    6月21日上午11時15分審理中指訴屬實；且有本詐欺案件承
    辦警察機關即南投縣警察局竹山分局所製作之被告於南投縣
    竹山鎮合作金庫領款截取現場影相相片6張（同上偵查卷第2
    3、24頁）、提領贓款所駕駛車輛翻拍相片1張（同上偵查卷
    第13頁）、萬泰商業銀行行匯款申請書、新竹國際商業銀行
    匯款副通知書各1紙（同上偵查卷第10頁）、被告申請開立
    上開金融機關帳戶及交易明細表各1紙（同上偵查卷第11、1
    2頁）附卷可參，是被害人前開指訴內容，自與事實相符，
    堪為採信。
    (二)、次按被告率將上開帳戶之號碼告知真實姓名、年籍不詳
    綽號「阿寶」之成年人，並同意代為領取匯入該帳戶內款項
    ，每次可取得3至5萬元之代價，而被告且與該等成年人並非
    熟識，衡之常情，如此乖離常態之交易行為，就一般具有相
    當社會經驗之人而言，當可輕易預見該人使用被告之存摺顯
    係供作非法使用。再者，使用他人金融機構帳戶作為被害人
    匯入款項之交易媒介，用以隱匿真正犯罪者身分及資金流向
    之犯罪模式，多係用於詐欺取財之犯罪，此乃一般使用人頭
    帳戶常見之非法利用類型，復經大眾傳播媒體再三披露，被
    告亦難以諉為不知。則前開綽號「阿寶」等人於取得被告提
    供之金融機構帳戶，既用於詐欺取財之不法用途，此種犯罪
    手法仍未逸脫於被告犯罪意思之外，即屬被告所預見。
    (三)、再者本件被告既已提供上開帳戶號碼供前揭綽號「阿寶
    」等人所組之詐欺集團匯款使用，於該詐騙集團騙取被害人
    財物後，復由其領取領款項交予詐欺集團之成員，嗣再由其
    中抽取3萬元為代價，顯見被告對於綽號「阿寶」之男子所
    組之詐欺集團對本件被害人之施用詐述騙取財物之行為，具
    有犯意之聯絡與行為之分擔，已係正犯之參與模式，而非僅
    止於幫助行為甚明。是被告上開所辯，無非為事後卸責之詞
    ，不足以採信。本件事證明確，被告犯行，堪為認定，應依
    法論科。
二、核被告所為，係犯刑法第339條第1項之詐欺取財罪。而被告
    與綽號「阿寶」之成年男子及其所組之詐騙集團成年成員彼
    此間，具有犯意聯絡與行為分擔，為共同正犯。又按數行為
    於同時地或密切接近之時地實施，侵害同一之法益，各行為
    之獨立性極為薄弱，依一般社會健全觀念，在時間差距上，
    難以強行分開，在刑法評價上，以視為數個舉動之接續施行
    ，合為包括之一行為予以評價，較為合理，即屬接續犯，為
    包括一罪（最高法院86年度臺上字第32 95號判例參照）。
    本件綽號「阿寶」之成年男子及其所組詐騙集團係以一前述
    詐騙行為，致被害人陷於錯誤而接續將2筆款項匯入上開被
    告上揭帳戶內，雖被害人有2次匯款，惟其時間緊密，侵害
    同一法益，依一般社會觀念，在刑法評價上，應視為數次舉
    動之接續施行，為包括一罪之接續犯。爰審酌被告並無前科
    犯行，素行良好，惟於犯後未能坦承犯行，對被害人詐欺所
    得財物高達868萬8461元，被害金額龐大，及其於本件犯罪
    中所擔任僅為提供帳戶號碼、領取款項之次要角色，非為主
    要犯嫌等一切情狀，認為公訴人具體求處有期徒刑3年稍嫌
    過重，而量處如主文所示之刑，以資懲儆。末查被告前未曾
    受有期徒刑以上刑之宣告，此有臺灣高等法院被告全國前案
    紀錄表1紙在卷可據，因一時失慮，偶罹刑典，且事後與被
    害人達成和解，此有被告提出之協調書1件附於本院卷第21
    頁可憑，足見被告已具悔意，經此刑之宣告後，應知警惕而
    無再犯之虞，本院因認上開刑之宣告以暫不執行為當，予以
    宣告緩刑4年，用啟自新。至上開被告所有上開之金融帳戶
    之存摺及印章、及同案被告使用之0000-000000號SIM卡與搭
    配使用之行動電話，均未扣案，亦無證據證明尚屬存在，爰
    不予以宣告沒收，附此敘明。
三、原審以被告共同犯本件詐欺取財罪，事證明確，依刑事訴訟
    法第273條之1第1項、第299條第1項前段，刑法第28條、第
    339條第1項、第41條第1項前段，刑法施行法第1條之1規定
    予以論科，並審酌被告並無前科犯行，犯後已坦承犯行，已
    具悔意，於本案犯罪中所擔任之角色，犯罪之動機、目的、
    手段等一切情狀，量處有期徒刑6月，並諭知易科罰金之折
    算標準，固非無見。惟查：(一)、原判決對於綽號「阿寶」所
    組之詐欺集團究係以何詐欺方式對被害人施用詐術以騙取被
    害人上述財物，並未說明、(二)、對於被告所領取680萬後之
    餘款188萬9430元之部分究係被告領走或匯還被害人亦未說
    明、(三)、再者本案被害金額既高達868萬餘元，金額龐大，
    且被告既參與本案詐欺集團為共犯，而詐欺集團施用詐術騙
    取財物對社會治安危害不可謂不重，原審僅量處有期徒刑6
    月，並諭知易科罰金之折算標準，顯屬過輕。是本件檢察官
    以前開原判決量刑過輕為由提起上訴，為有理由，自應由本
    院將原判決予以撤銷，另為適法之判決。
據上論結，應依刑事訴訟法第369條第1項前段、第364條、第299
條第1項前段，刑法第28條、第339條第1項、第74條第1項第1款
，刑法施行法第1條之1，判決如主文。
本案經檢察官甲○○到庭執行職務。
中　　華　　民　　國　　96　　年　　6 　　月　　29　　日
            刑事第三庭    審判長法　官　王  增  瑜
                                法　官  蔡  紹  良
                                法　官  梁  堯  銘
上列正本證明與原本無異。
不得上訴。
                                書記官  陳  麗  玉
中　　華　　民　　國　　96　　年　　6 　　月　　29　　日
